---
title: "Nos Autoanalizamos"
author: "Carolina Martínez Escamilla"
date: "2024-05-03"
output: html_document
---

```{r setup, include=FALSE}
knitr::opts_chunk$set(echo = TRUE)
```

Importarción de datos:

```{r}
library(readr)
guess_encoding("NosAutoanalizamos2024 - Hoja1.tsv")

mydf <- read_delim("NosAutoanalizamos2024 - Hoja1.tsv", 
    delim = "\t", escape_double = FALSE, 
    trim_ws = TRUE, skip = 25)
```
Correcciones rutinarias
  Errores que hay que corregir antes de empezar a analizar los datos: unidades, formato de nombres...

Podemos usar la librería _deducorrect_ o _validate_, que nos permite añadir correcciones.

```{r}
#Eliminamos la última línea porque es una línea errónea
mydf <- mydf[1:nrow(mydf)-1,]

```


```{r echo = FALSE}
#Cambiamos los tipos de las variables

str(mydf)
# "FechaNac(DD-MM-YYY)" "Id"                  "Age"                 "Sex"                
# "Wr.Hnd"              "NW.Hnd"              "Fold"                "Pulse"              
# "Clap"                "Exer"                "Smoke"               "Height"             
# "ALG"                 "ANM"                 "FP"                  "DCS"                
# "MD"                  "HSt"                 "Hwork"               "Comentarios"  

#Separamos las variables por tipos
VarFactor <- c("Id","Sex","NW.Hnd","Fold","Clap","Smoke")
VerText <- "Comentarios"
VarNum <- c("Age","Wr.Hnd","Pulse","Exer","Height","ALG","ANM","FP","DCS","MD","HSt","Hwork")
VarFecha <- "FechaNac(DD-MM-YYY)"
```




Analizo las categorías de tipo factor
```{r}
#Aplica una función sobre cada columna
sapply((mydf[,VarFactor]) , unique) #Vemos los niveles de cada factor

mydf$Fold <- tolower(mydf$Fold)
mydf$Fold
mydf$Smoke <- toupper(mydf$Smoke)


```

Analizo las categorías de tipo numérico
```{r}
mydf$Notas <- gsub(x = , pattern = ",",replacement = ".")
```

Detectar outliers:
Reglas para identificar outliers: regla de hampel, regla sigma...



Imputación de datos perdidos
  No debemos imputar datos si tenemos demasiados datos perdidos, es mejor eliminar esos registros.

Para imputar datos usar la librería _MICE_



